臺灣高雄地方法院刑事判決　　　　　　　　　　　　　　九十年度自字第五三七號
　　自　訴　人　乙○○
　　被　　　告　甲○○
右列被告因詐欺案件，經自訴人提起自訴，本院判決如左：
    主  文
甲○○無罪。
    理  由
一、自訴意旨略以：被告甲○○於民國九十年六月間，以需要用款為由，在高雄市○
    ○路「德州小騎士炸雞店」，向自訴人乙○○借款新台幣（以下同）三萬六千元
    ，並交付發票人為淩素珍、發票日為九十年八月三十一日、票面金額為三萬六千
    元支票一紙予自訴人；詎該支票屆期未獲兌現，被告復拒不出面解決，因認被告
    涉有詐欺罪嫌。
二、按犯罪事實應依證據認定之，無證據不得推定其犯罪事實，刑事訴訟法第一百五
    十四條定有明文。又按刑法第三百三十九條第一項詐欺罪之成立，以意圖為自己
    不法之所有，以詐術使人將本人或第三人之物交付為要件，所謂以詐術使人交付
    ，必須被詐欺人因其詐術而陷於錯誤，若其所用方法，不能認為詐術，亦不致使
    人陷於錯誤，即不構成該罪（最高法院三十年上字第八一六號判例、四十六年台
    上字第二六０號判例參照）。本件自訴人認被告涉有詐欺罪嫌，係以其持有被告
    所交付之前開未獲兌現支票一紙為其論據。惟訊據被告堅決否認有詐欺犯嫌，辯
    稱：「我實際上是欠乙○○四萬八千元，但這是與乙○○在高雄市○○區○○街
    四十三號打麻將輸的錢，並不是借款，且支票是用寄的給乙○○」等語。經查：
  (一)、被告前開賭債之辯解為自訴人所否認，且被告所提前開文武街住址，經本院查
      詢高雄市前金區戶政事務所，並無該門牌號碼，此有電話查詢登記表在卷可憑
      ，又被告雖提出郵寄本件支票之掛號郵件查詢單，以實其說，惟此僅能證明本
      件支票確係郵寄予自訴人收受，尚難證明被告前開賭債之辯解為真。
  (二)、自訴人自承係經友人（房東）介紹，於認識被告一個多月後借款予被告，該友
      人在此之前並曾向自訴人稱被告之經濟狀況很好等語，顯見自訴人係基於朋友
      之誼，並因該友人之前開陳述，認被告確有清償借款能力，始借款予被告，自
      無何陷於錯誤可言。
  (三)、本件支票退票理由為存款不足，並非拒絕往來，此有退票理由單在卷可憑，顯
      見被告交付本件支票予自訴人時，發票人並未有無法兌現本件支票情事，且亦
      難強責被告應預知本件支票屆期將可能因存款不足遭退票，自難認被告於借款
      交付本件支票之初，對自訴人有何施用詐術可言。
三、綜上所述，自訴人出借本件款項既無何陷於錯誤可言，亦難認被告有施用詐術之
    行為，自無將被告以詐欺罪名相繩之理。此外，復查無其他積極證據足證被告有
    何詐欺犯行，不能證明其犯罪，依法應為無罪之諭知。
據上論斷，應依刑事訴訟法第三百四十三條、第三百零一條第一項，判決如主文。
中      華      民      國    九十一    年      一      月    三十一    日
                                  臺灣高雄地方法院刑事第一庭
                                      法  官    曾  逸  誠
右正本證明與原本無異。
如不服本判決，應於判決送達後十日內，向本院提出上訴狀。
                                      書記官    張  金  蘭
中    華    民    國      九十一      年      一      月      三十一    日
